【裁判字號】    97,訴,2452
【裁判日期】    970716
【裁判案由】    清償借款
【裁判全文】
臺灣臺北地方法院民事判決              97年度訴字第2452號
原      告  中國信託商業銀行股份有限公司
法定代理人  丁○○
訴訟代理人  乙○○
            丙○○
被      告  甲○○
上列當事人間請求清償借款事件，本院於民國九十七年七月二日
辯論終結，判決如下：
    主    文
被告應給付原告新臺幣陸拾萬陸仟伍佰柒拾壹元，及按附表所示
金額、期間、利率計算之利息、違約金。
原告其餘之訴駁回。
訴訟費用由被告負擔。
    事實及理由
一、程序方面：
（一）本件依兩造間信用卡契約約定條款第二十五條、簡易通信
      貸款約定書第九條、個人信貸借據暨約定書約定條款第十
      二條，兩造合意以本院為第一審管轄法院，依民事訴訟法
      第二十四條，本院自有管轄權。
（二）被告經合法通知，未於言詞辯論期日到場，核無民事訴訟
      法第三百八十六條各款所列情事，爰依原告之聲請，由其
      一造辯論為判決，合先敘明。
二、原告起訴主張：
（一）兩造於民國九十三年七月五日訂立信用卡契約，約定由被
      告向原告領用卡號0000000000000000號
      威士信用卡，被告得持該卡於特約商店簽帳消費或向指定
      之機構預借現金，並於次月繳款截止日前向原告清償，逾
      期應按年息百分之二十計付利息。被告至九十六年二月二
      十三日止，持卡共積欠新臺幣（下同）十六萬八千一百一
      十八元，及自九十六年二月二十四日起至清償日止，按週
      年利率百分之二十計算之利息，迄未給付。
（二）兩造並於九十四年十二月二十日訂立簡易通信貸款契約，
      約定由被告向原告借款十五萬元，借款期間自九十四年十
      二月二十一日起至九十七年十二月二十三日止，分三十六
      期，以一個月為一期，於每月二十三日按期定額平均攤還
      本金及利息，利息固定按年利率百分之十四計算，如有任
      何一宗債務任何一期未如期清償，未到期部分視為全部到
      期，如不按約定期日還本付息或償還款項不足償還本金利
      息及其他一切應付款項，債務視為全部到期，並依當時累
      計應償還本金餘額按年利率百分之二十加付違約金。詎被
      告僅攤還本息至九十六年一月二十三日止，即未依約清償
      ，債務視為全部到期，尚積欠十二萬四千五百六十八元，
      及自九十六年二月二十四日起至清償日止，按週年利率百
      分之二十計算之違約金，迄未給付。
（三）兩造復於九十三年十二月二十四日訂立貸款契約，約定由
      被告向原告借款六十九萬元，借款期間自九十三年十二月
      二十四日起至九十六年十二月二十四日止，分三十六期，
      以一個月為一期，按期定額平均攤還本金及利息，利息按
      年利率百分之九‧九九按日固定計算，如有任何一宗債務
      不依約清償或攤償本金或不依約付息，債務視為全部到期
      ，如未按期繳納利息或償還本金或攤還本息或未依約履行
      債務時，逾期六個月以內者，按約定利率百分之十，逾期
      超過六個月部分，按約定利率百分之二十計付違約金。詎
      被告僅攤還本息至九十七年二月二十六日止，即未依約清
      償，債務視為全部到期，尚積欠三十一萬三千八百八十五
      元，及自九十七年二月二十六日起至清償日止，按週年利
      率百分之九‧九九計算之利息，以及自九十七年三月二十
      七日起至清償日止，逾期在六個月以內者，按上開利率百
      分之十，逾期超過六個月部分，按上開利率百分之二十計
      算之違約金。
（四）爰依兩造間信用卡契約、簡易通信貸款契約、貸款契約請
      求被告如數給付，並提出信用卡申請書、約定條款、貸款
      申請書暨約定書、簡易通信貸款約定書、個人信貸申請書
      暨約定書、個人借貸借據暨約定書、持卡人計息查詢單、
      歷史帳單彙總查詢單、放款帳戶還款交易明細單為證。
三、原告主張之事實，業據提出信用卡申請書、約定條款、貸款
    申請書暨約定書、簡易通信貸款約定書、個人信貸申請書暨
    約定書、個人借貸借據暨約定書、持卡人計息查詢單、歷史
    帳單彙總查詢單、放款帳戶還款交易明細單為證，核屬相符
    ，被告經合法通知，無正當理由未到庭，亦未提出書狀為任
    何聲明或陳述，原告之主張應堪信為真實。惟：
（一）當事人得約定債務人於債務不履行時，應支付違約金；違
      約金，除當事人另有訂定外，視為因不履行而生損害之賠
      償總額，其約定如債務人不於適當時期或不依適當方法履
      行債務時，即須支付違約金者，債權人除得請求履行債務
      外，違約金視為因不於適當時期或不依適當方法履行債務
      所生損害之賠償總額；約定之違約金額過高者，法院得減
      至相當之數額，民法第二百五十條、第二百五十二條定有
      明文。
（二）兩造間簡易通信貸款申請書暨約定書第六條約定「借款人
      如未按期攤還本息時，自當期帳單日次日起算至償還日止
      ，依當時累計應償還本金餘額按年利率百分之二十加付違
      約金」，兩造間貸款申請書暨約定書既未載明違約金所償
      付之損害為何，則依上開法條，該違約金應視為「被告未
      於約定時期攤還本金利息所生損害之賠償總額」，而被告
      所欠款項，依兩造間貸款申請書暨約定書第一條，已需繳
      付按年利率百分之十四計算之利息，此經原告陳明在卷，
      且有貸款申請書暨約定書，是扣除利息後，原告因被告遲
      延清償債務所生損害應甚為輕微，較諸信用卡、現金卡以
      外一般定額小額信用貸款，兩造間所約定之逾期違約金顯
      有過高，爰依民法第二百五十二條之規定，職權酌減違約
      金為按週年利率百分之六計算。
（三）從而，原告依兩造間信用卡契約、簡易通信貸款契約、貸
      款契約請求被告給付如主文第一項所示之金額、利息、違
      約金，洵屬有據，應予准許，逾此範圍之請求，則無理由
      ，爰予駁回。
據上論結，本件原告之訴一部有理由、一部無理由，依民事訴訟
法第三百八十五條第一項前段、第七十九條，判決如主文。
中    華    民    國    97    年    7     月    16    日
                    民事第一庭  法  官  洪文慧
上列正本核與原本無異。
如不服本判決，得於判決送達之翌日起二十日內，以書狀敘述理
由，向本庭提起上訴。
中    華    民    國    97    年     7    月    16    日
                                書記官  林芝儀
附表：被告應給付之利息、違約金
┌────────┬────────┬────────┐
│ 本金（新臺幣） │    利   息     │    違 約 金    │
├────────┼────────┼────────┤
│（信用卡契約）  │自民國九十六年二│無              │
│壹拾陸萬捌仟壹佰│月二十四日起至清│                │
│壹拾捌元        │償日止，按週年利│                │
│                │率百分之二十計算│                │
│                │。              │                │
├────────┼────────┼────────┤
│（簡易通信貸款契│無              │自民國九十六年二│
│約）            │                │月二十四日起至清│
│壹拾貳萬肆仟伍佰│                │償日止，按週年利│
│陸拾捌元        │                │率百分之六計算。│
├────────┼────────┼────────┤
│（貸款契約）    │自民國九十七年二│自民國九十七年三│
│拾壹萬仟捌佰│月二十六日起至清│月二十七日起至清│
│捌拾伍元        │償日止，按週年利│償日止，逾期在六│
│                │率百分之九‧九九│個月以內者，按前│
│                │計算。          │開利率百分之十，│
│                │                │逾期超過六個月部│
│                │                │分，按前開利率百│
│                │                │分之二十計算。  │
└────────┴────────┴────────┘


司法院資訊處製作；財團法人民間司法改革基金會備份。
